臺灣臺北地方法院刑事判決　　　　　　　　　　　　九十三年度簡上字第二八四號
　　被　　　告
　　即上訴人　　乙○○
右列被告因違反槍砲彈藥刀械管制條例等案件，不服本院九十三年九月二十二日九十
三年度簡字第二三四Ｏ號第一審簡易判決（聲請簡易判決處刑案號：九十三年度偵字
第一二七二五號），提起上訴，本院判決如左：
    主  文
原判決關於乙○○未經許可持有刀械罪及定應執行刑部分均撤銷。
乙○○未經許可，製造刀械，處有期徒刑參月，如易科罰金，以參佰元折算壹日，併
科罰金新臺幣參萬元，罰金如易服勞役，以新臺幣玖佰元即銀元佰元折算壹日；扣
案之非農用掃刀壹把沒收。
其他上訴駁回。
本判決第二項所處之刑與駁回上訴部分所處有期徒刑陸月，應執行有期徒刑捌月，如
易科罰金，以參佰元折算壹日，併科罰金新台幣參萬元，罰金如易服勞役，以新臺幣
玖佰元即銀元佰元折算壹日；扣案之非農用掃刀壹把、無煙鹽酸貳瓶均沒收。
    事  實
一、乙○○明知「非農用掃刀」業經主管機關公告查禁，均屬槍砲彈藥刀械管制條例
    所列管之刀械，未經主管機關許可不得製造、持有，竟於民國九十三年三月底，
    在台北縣新店市浪漫貴族車站後方拾得他人所丟棄之刀片一片後，在其位於台北
    縣新店市○○路八十一巷五號五樓住處，將刀片磨利並加上角架，製造管制之「
    非農用掃刀」一把，而持有之。又乙○○因妨害公務案件遭通緝中，同年四月十
    七日中午十二時三十分，新店分局警員甲○○、孫建勝等人持本院核發之搜索票
    至其上開住處搜索，並於到達該址時向乙○○表明警員身分，詎乙○○竟另行起
    意，基於妨害公務之犯意，自其上開住處五樓樓梯間持其所有之無煙鹽酸向下朝
    正執行公務之員警潑灑，而施強暴。嗣為警於右揭處所扣得上開「非農用掃刀」
    一把及無煙鹽酸二瓶。
二、案經臺北縣政府警察局新店分局報請台灣台北地方法院檢察署檢察官偵查起訴。
    理  由
一、訊據被告乙○○固坦承製造扣案刀械一把，及朝警員潑灑鹽酸之行為，惟矢口否
    認有何公訴人所指犯行，辯稱：扣案刀械是以拾得之刀片磨利後自己加上角架所
    作成，目的用來砍松枝以便燻臘肉，根本不是管制之刀械；又當天其在房內聽到
    狗叫，於是探頭到隔壁陽台看，有看到三四個穿便服的人，但他們沒說是警察，
    其於是退回房內，過了約半小時後再探頭過去隔壁陽台，這些人還是在那裡，但
    仍然沒有表明是警察，只有問其是不是乙○○，其退回住處，發現家中鐵門有響
    動的聲音，就拿鹽酸朝下方潑下去，是潑了鹽酸以後，他們才表明警察身分，其
    知道是警察以後就開門讓他們進入，根本沒有妨害公務之故意云云，經查：
    （一）未經許可製造刀械部分：扣案刀械係被告自己製作之事實，業據被告於警
          訊及本院審理中坦認：刀子是九十三年三月底在新店市浪漫貴族車站後方
          所撿刀片回家磨利結合角架所製造而成的等語甚詳（見九十三年度偵字第
          一二七二五號卷第十三頁、本院九十三年十二月九日審理筆錄），而內政
          部九十年十一月二十日（九十）台內警字第九０八一四八二號公告，非經
          許可不得製造、販賣、運輸、轉讓、出租、出借或持有之五種刀械為：各
          類型鏢刀、非農用掃刀、鋼筆刀、蛇刀、十字弓等五種刀械，查本件扣案
          刀械經台北市政府警察局鑑定結果，與槍砲彈藥刀械管制條例及內政部公
          告查禁管制刀械中「非農用掃刀」圖例及圖例說明要件相符，屬於管制之
          「非農用掃刀」等情，有台北縣政府警察局九十三年六月四日北警保字第
          ０９３００７１６０５號函一紙附卷可參，及上開刀械一把扣案可佐，足
          認被告所製造者係槍砲彈藥刀械管制條例所稱列管之「刀械」無誤。被告
          雖辯稱其係用來砍松枝云云，然製造列管之刀械即構成該罪，縱非用於犯
          罪亦無解於被告犯行之成立，故本件事證明確，被告犯行應堪認定。
    （二）妨害公務部分：右揭犯罪事實，業據證人即當時在場之新店分局三組小隊
          長甲○○證稱：當時被告通緝中，其申請到搜索票以後帶同其他警員過去
          ，因為被告在住處四、五樓中間加裝鐵門，於是其等決定由被告住處隔壁
          、即新店市○○路八十一巷一號上樓，打算由隔壁陽台攀爬過去被告住處
          ，到了陽台頂樓要過去時，被告所養的狗一直叫，其走過去時被告有探頭
          過來看，其佯裝是鄰居與被告打個招呼後，就退回樓梯間告訴同事說被告
          就是要查緝的對象，並且討論要如何逮捕被告，過一會兒又再度到陽台去
          ，被告又探頭出來，其等就向被告表明是警察身分，要求被告將狗關起來
          ，但被告不肯，於是另一組警員就下樓打算要直接從被告新店市○○路八
          十一巷五號大門上來，想不到被告就拿鹽酸往下潑灑要上樓之警員等語，
          核與證人即新店分局警員孫建勝證稱：當時其等上到被告住處隔壁陽台時
          ，甲○○有與被告打照面，然後退回來說被告就是要查緝的對象，後來因
          為被告的狗一直叫，第二次被告又探頭過來陽台看到其等，其就問被告是
          不是「阿才」（被告原名黃斌才），被告沒有回答，其就大聲跟被告說「
          我們是新店分局警員」，當時四、五個同事都站在被告面前，被告就瞪著
          其等，其要求被告將狗關起來，被告不理不睬退回住處，然後在另一組警
          員由被告住處大門上樓時，被告就拿鹽酸朝下方員警潑灑等語（均見九十
          三年十二月九日審理筆錄），準此，被告於第一次與警員照面時，員警雖
          尚未表明身分，然第二次照面時被告已得知隔壁陽台及樓下之人均為員警
          ，竟仍朝下方潑灑鹽酸，足見其有妨害公務之故意甚明，其辯稱潑鹽酸時
          不知道他們是警察云云，顯係卸責之詞不足採信，此外，並有被告所有供
          犯罪所用之鹽酸二瓶扣案可佐，本件事證明確，被告犯行應堪認定。
二、核被告所為，係違反槍砲彈藥刀械管制條例第十四條第一項未經許可製造刀械罪
    ，及刑法第一百三十五條第一項之妨害公務罪（公訴人雖認被告係犯持有刀械罪
    ，惟與本院認定之製造刀械罪為事實上一罪關係，此為犯罪事實之擴張，不生變
    更起訴法條之問題，本院自得就起訴效力所及之製造刀械部分予以論科），其持
    有刀械之低度行為為製造刀械之高度行為所吸收，不另論罪；又其所犯上開二罪
    間，犯意各別，行為互殊，應分論併罰。原判決就被告違反槍砲彈藥刀械管制條
    例部分予以論罪科刑並非無見，然被告自警訊至本院審理時均自白所持有之刀械
    係自己製造而來，原判決認定被告僅犯持有刀械罪尚有未洽，被告辯稱上開刀械
    並非管制刀械云云雖無足採，然原審判決關於被告違反槍砲彈藥刀械管制條例部
    分既有未當，自應由本院將原審判決中關於持有刀械部分暨所定執行刑部分撤銷
    改判；至原審判決就被告妨害公務罪部分，以被告罪證明確，予以論罪科刑，經
    核原審法院關於此部分之論罪科刑均無不當，量刑亦稱妥適，被告任意指摘原審
    判決不當，為無理由，自應駁回。爰審酌被告犯後雖坦承製造扣案刀械、然其否
    認犯行、不知悔悟、且前因妨害公務案件經判決確定後、竟再為本件犯行、其以
    潑灑鹽酸之強暴方式妨害公務員執行職務、惡性非輕等情狀，分別量處如主文所
    示之刑及易科罰金之折算標準，罰金部分並諭知易服勞役之折算標準，並定其應
    執行刑，以示懲儆。扣案之「非農用掃刀」一把為違禁物，鹽酸二瓶為被告所有
    且供犯罪所用之物，分別依刑法第三十八條第一項第一款、第二款規定沒收。至
    被告聲請傳喚證人符玳平證明上開刀械係供砍柴所用，聲請傳喚證人黃均全證明
    是在潑完鹽酸以後才知道對方是警察云云，然上開刀械作何所用並無礙於被告犯
    行成立已如前述，而被告亦供稱其潑鹽酸時黃均全並未在場，只是警察來時其有
    打電話給黃均全而已，則對於被告是否妨害公務之待證事實，黃均全既未在場見
    聞，此兩證人即均無傳喚之必要，附此敘明。
據上論斷，應依刑事訴訟法第四百五十五條之一第三項、第三百六十八條、第三百六
十九第一項前段、第二百九十九條第一項前段，槍砲彈藥刀械管制條例第十四條第一
項，刑法第十一條前段、第一百三十五條第一項、第四十一條第一項前段、第四十二
條第二項、第五十一條第五款、第九款、第十款、第三十八條第一項第一款、第二款
，罰金罰鍰提高標準條例第一條前段、第二條，現行法規所定貨幣單位折算新臺幣條
例第二條，判決如主文。
本案經檢察官楊智綸到庭執行職務
中　　　華　　　民　　　國　　九十三　　年　　 十二 　　月　　二十三　　日
                                      臺灣臺北地方法院刑事第三庭
                                          審判長法官  劉慧芬
                                              法  官  歐陽漢菁
                                              法  官  蔡如琪
右正本證明與原本無異。
如不服本判決，應於判決送達後十日內，向本院提出上訴狀。
                                              書記官  黃鈴容
中　　　華　　　民　　　國　　九十三　　年　　 十二 　　月　　二十三　　日
附錄法條
槍砲彈藥刀械管制條例第十四條
未經許可，製造、販賣或運輸刀械者，處三年以下有期徒刑，併科新台幣
一百萬元以下罰金。
意圖供自己或他人犯罪之用，而犯前項之罪者，處六月以上五年以下有期
徒刑，併科新台幣三百萬元以下罰金。
未經許可，持有或意圖販賣而陳列刀械者，處一年以下有期徒刑、拘役或
新台幣五十萬元以下罰金。
第一項及第二項之未遂犯罰之。
中華民國刑法第一百三十五條
對於公務員依法執行職務時，施強暴脅迫者，處三年以下有期徒刑、拘役
或三百元以下罰金。
意圖使公務員執行一定之職務或妨害其依法執行一定之職務或使公務員辭
職，而施強暴脅迫者，亦同。
犯前二項之罪，因而致公務員於死者，處無期徒刑或七年以上有期徒刑；
致重傷者，處三年以上、十年以下有期徒刑。
